【裁判字號】    92,裁,1046
【裁判日期】    920731
【裁判案由】    撫卹
【裁判全文】
最  高  行  政  法  院  裁  定                  九十二年度裁字第一○四六號
    抗  告  人  甲○○
右抗告人因與相對人臺北市政府教育局間撫卹事件，對於中華民國九十一年七月三十
一日臺北高等行政法院九十年度訴字第五○一三號裁定提起抗告，本院裁定如左︰
    主  文
抗告駁回。
抗告訴訟費用由抗告人負擔。
    理  由
一、按抗告法院認抗告為不合法或無理由者，應為駁回抗告之裁定，行政訴訟法第二
    百七十二條準用民事訴訟法第四百九十二條第一項定有明文。
二、本件抗告意旨略謂：相對人於處理臺北市私立復興國民小學（下稱復興小學）教
    師即抗告人退撫案頗有瑕疵，該校以抗告人為編制內人員呈報，嗣相對人亦曾以
    北市教三字第八七二一五七一一○○號函，令復興小學自行妥善處理，詎該校因
    相對人一再催詢是否屬實職，至迫使其所陳報前後不一致，抗告人為編制內人員
    ，應得領取退撫金，為此請廢棄原裁定並命為言詞辯論云云。
三、按人民因中央或地方機關之違法行政處分，認為損害其權利或法律上之利益，經
    依訴願法提起訴願而不服其決定者，得向高等行政法院提起撤銷訴訟，行政訴訟
    法第四條第一項固有明定，惟此所謂行政處分，依訴願法第三條第一項規定係指
    中央或地方機關就公法上具體事件所為之決定或其他公權力措施而對外直接發生
    法律效果之單方行政行為而言。至行政機關答覆人民維持原處分之理由說明，並
    非對人民之請求另有准駁，既不因該項說明而生法律上效果，即非訴願法上之行
    政處分，人民對之提起撤銷訴訟，自非法之所許。本件抗告人於民國（下同）五
    十一年至七十九年七月服務於復興小學，離職時領迄私立復興中小學幼稚園退休
    福利互助管理委員會所發退休金新臺幣（下同）二、○五五、三九○元。七十九
    及八十學年度至臺北縣私立樹人家商任教兩年，八十一年八月一日至八十二年七
    月三十一日復於私立復興小學任職，負責整理及管理圖書至八十五年七月底。期
    間抗告人多次向相對人陳情，希望相對人認定其八十一年學年度（八十一年八月
    一日至八十二年七月三十日）之服務為編制內人員，以符合屆齡退休之規定，俾
    向私校退撫會（於八十一年成立）追溯補發退撫金。私立復興小學並於八十六年
    十二月三十一日發函相對人，補報抗告人為八十一學年度任職編制內圖書管理員
    。相對人於八十七年一月二十日北市教三字第八七二○○六八八號函及八十七年
    三月二十六日北市教三字第八七二一五七一一○○號函請私立復興小學確實查明
    抗告人是否為編制內人員。復經該校以八十七年四月六日復珀字第一五九二號函
    復相對人，確認抗告人八十一年度任職務為「臨時雇員」，相對人爰於八十七年
    六月四日北市教三字第八七二三三四五一○○號函復抗告人以本案經查明確定，
    如仍再陳情，將不再函復等語。嗣抗告人乃於臺北市政府八十九年十二月六日與
    民有約會議中再次陳情，案經相對人於八十九年十二月二十一日府教三字第八九
    一○六四三三○○號書函重申前義並函復略以：「．．．三、關懷並幫助弱勢團
    體是本府一本初衷之原則，然資源合理分配之實質意義係指將資源、關懷與幫助
    給最需要的人，誠如雪中送炭；考量台端年已近逾七十歲，雖再三陳情仍予以函
    復，另同由中央教師評議委員會評議書理由一及由學校所提資料，台端除於七十
    九年六月三十日領取退休金新台幣二、○五五、三九○元外，另同年九月十九日
    公保處亦函送養老給付金十五萬二千一百元請學校轉發，亦同考量台端年老無依
    ，學校尚於八十五年七月五日給予三十萬元慰問金，又於八十六年五月二十一日
    及五月二十二日支付共二八四、九四○元搬遷費，均有領據為證。四、台端陳情
    事項經本府多方查明澄清函復，台端亦依程序向臺北市教師申訴評議委員會、中
    央教師申訴評議委員會提出申訴，雖遭駁回，但已提供救濟申訴之管道，足資保
    障權益，如仍再陳情，不再函復，尚祈諒察」。抗告人仍不甘服，提起訴願，案
    經教育部中華民國九十年六月十二日台（九○）訴字第九○○一八五七一號訴願
    決定「訴願不受理」，遂向原審提起行政訴訟，請求撤銷相對人八十九年十二月
    二十一日府教三字第八九一○六四三三○○號函之行政處分及訴願決定，並附帶
    請求補償三百五十萬元及利息一百五十萬元等語。
四、原裁定以：抗告人所據以提起行政訴訟之臺北市政府八十九年十二月二十一日府
    教三字第八九一○六四三三○○號函，僅係就抗告人陳情事項，依據相對人查詢
    結果及當時相關法令規定，再次重申臺北市政府八十七年六月四日北市教三字第
    八七二三三四五一○○號處分之意旨，並非對抗告人之請求另有准駁而作成之新
    的處分，自不得以其為撤銷訴訟之標的，提起行政訴訟。抗告人所提撤銷訴訟，
    既非合法，則其一併提起給付訴訟請求相對人補償抗告人三百五十萬元退撫金及
    一百五十萬元利息之部分，即失所附麗，無庸加以審究，應併予駁回。依前開說
    明，核無不合，抗告意旨謂伊係編制內人員得追溯補發退撫金云云，無非仍就實
    體部分而為爭執，自非可採。又本件抗告人雖陳稱請求再審，核係用詞之誤，仍
    依抗告程序辦理，並勿庸為言詞辯論，且相對人臺北市私立復興國民小學並未經
    原裁定列入為當事人，抗告人贅列其為相對人，於法不合，併此明。
四、依行政訴訟法第二百七十二條、第一百零四條、民事訴訟法第四百九十二條第一
    項、第九十五條、第七十八條，裁定如主文。
中    華    民    國    九十二      年      七        月    三十一      日
                    最 高 行 政 法 院  第 三 庭
                                審 判 長 法  官      葉  振  權
                                         法  官      鄭  淑  貞
                                         法  官      吳  錦  龍
                                         法  官      劉  鑫  楨
                                         法  官      吳  明  鴻
右  正  本  證  明  與  原  本  無  異
                                         法院書記官  莊  俊  亨
中    華    民    國    九十二      年      八        月      一        日


司法院資訊處製作；財團法人民間司法改革基金會備份。
